【裁判字號】    97,訴,721
【裁判日期】    970522
【裁判案由】    妨害投票
【裁判全文】
臺灣臺北地方法院刑事判決               97年度訴字第721號
公  訴  人  臺灣臺北地方法院檢察署檢察官
被      告  甲○○○
            乙○○○
上列被告因妨害投票案件，經檢察官追加起訴（97年度撤緩偵字
第55號、第56號），本院判決如下：
    主  文
本件公訴不受理。
    理  由
一、公訴意旨略以：被告甲○○○、乙○○○為夫妻，均為張雲
    龍（另行起訴）之親戚。緣張雲龍係臺北縣烏來鄉第15屆鄉
    長候選人，明知於民國94年12月3日舉行之上開選舉，依公
    職人員選舉罷免法第15條第1項規定，在各該選舉區繼續居
    住4個月以上者，始為該選舉區之選舉人，為圖能順利當選
    ，與甲○○○、乙○○○共同基於虛設戶籍，使甲○○○、
    乙○○○均能符合前開規定成為烏來鄉鄉長之選舉人，並於
    投票日行使投票權，使投票發生不正確之結果，以及使公務
    員登載不實之犯意聯絡，由張雲龍提供其臺北縣烏來鄉忠治
    村忠治114號戶籍，供甲○○○等2人虛設戶籍，並均向臺北
    縣烏來鄉戶政事務所虛偽申報遷移戶籍，使該管戶籍機關、
    選舉委員會先後將此不實事項登載於戶籍登記簿，而編入臺
    北縣烏來鄉第15屆鄉長選舉之選舉人名冊，並公告確定，足
    生損害於上開機關戶籍管理及辦理選舉事務之正確性。渠等
    復均於94年12月3日之選舉日行使投票權，以此非法方式使
    臺北縣烏來鄉第15屆鄉長選舉之投票發生票數不實增加之不
    正確結果，因認被告涉犯刑法第214條使公務員登載不實、
    修正前刑法第146條第1項以其他非法之方法妨害投票正確罪
    嫌。
二、按檢察官為緩起訴處分者，得命被告於一定期間內遵守或履
    行刑事訴訟法第253條之2第1項各款所定事項；被告於緩起
    訴期間內如有違背上開應遵守或履行事項之規定時，檢察官
    得依職權或依告訴人之聲請，撤銷原緩起訴處分，繼續偵查
    或起訴，刑事訴訟法第253條之2第1項、第253條之3第1項第
    3款分別定有明文。次按，緩起訴與不起訴，皆係檢察官終
    結偵查所為處分，檢察官得就已偵查終結之原緩起訴案件，
    繼續偵查或起訴，應以原緩起訴處分係經合法撤銷者為前提
    ，此乃法理上所當然。檢察官為緩起訴處分，若係命被告於
    一定期間，向公庫或指定之公益團體支付一定之金額者，苟
    被告已遵命履行，但檢察官誤認其未遵命履行，而依職權撤
    銷原緩起訴處分，並提起公訴（或聲請簡易判決處刑）時，
    該撤銷原緩起訴處分之處分，即存有明顯之重大瑕疵，依司
    法院釋字第140號解釋之同一法理，應認此重大違背法令之
    撤銷緩起訴處分為無效，與原緩起訴處分未經撤銷無異。其
    後所提起之公訴（或聲請簡易判決處刑），應視其原緩起訴
    期間已否屆滿，分別適用刑事訴訟法第303條第1款或第4款
    為不受理之判決，始為適法。亦即，如原緩起訴期間尚未屆
    滿，因其起訴（或聲請簡易判決處刑）係違背刑事訴訟法第
    253條之3第1項第3款以原緩起訴處分已經合法撤銷為前提之
    規定，應認其起訴（或聲請簡易判決處刑）之程序違背規定
    ，依同法第303條第1款之規定，為不受理之判決；於原緩起
    訴期間已屆滿，應認其起訴（或聲請簡易判決處刑）違反「
    緩起訴期滿未經撤銷，而違背第260條之規定再行起訴」，
    依同法第303條第4款之規定，諭知判決不受理 (最高法院96
    年度台非字第232號判決參照)。
三、本案被告甲○○○、乙○○○因涉犯刑法第214條使公務員
    登載不實罪、修正前刑法第146條第1項以其他非法之方法妨
    害投票正確罪，經檢察官於96年6月25日為緩起訴處分（95
    年度選偵字第20號），緩起訴期間為2年，並命被告應於緩
    起訴處分確定後3個月內，各向財團法人創世社會福利基金
    會 (下稱創世基金會)支付新臺幣1萬元，該緩起訴處分經職
    權送請再議後，由臺灣高等法院檢察署檢察長於96年8月15
    日以96年度上職議字第7251號處分書駁回再議，因而確定。
    是被告之緩起訴期間為96年8月15日至98年8月14日；應履行
    事項之期間為96年8月15日迄96年11月14日，此有上開緩起
    訴處分書、處分書、臺灣臺北地方法院檢察署檢察官執行緩
    起訴處分命令通知書在卷可憑。嗣經被告2人於上開期間內
    之96年10月17日向創世基金會專戶如數繳訖，有郵政劃撥儲
    金存款收據、創世基金會謝卡 (收據)各2紙在卷可稽。乃檢
    察官於被告2人繳納指定之金額後，誤認為尚未繳納，因而
    於97年3月3日，以97年度撤緩字第35號、36號處分書撤銷原
    緩起訴處分，揆諸首開說明，其撤銷原緩起訴處分之處分，
    自屬重大違背法令，應為無效，與原緩起訴處分未經撤銷無
    異。檢察官於原緩起訴期間未屆滿前之97年4月23日另向本
    院追加起訴，其追起起訴之程序即屬違背規定，爰不經言詞
    辯論，逕諭知不受理之判決。
據上論斷，應依刑事訴訟法第303條第1款、第307條，判決如主
文。
中    華    民    國    97    年    5     月    22    日
                        臺灣臺北地方法院刑事第14庭
                            審判長法  官  宋松璟
                                  法  官  孫萍萍
                                  法  官  陳琪媛
以上正本證明與原本無異。
如不服本判決，應於判決送達後10日內，向本院提出上訴狀。
                                  書記官  周小玲
中    華    民    國    97    年    5     月    22    日


司法院資訊處製作；財團法人民間司法改革基金會備份。
